【裁判字號】    95,簡,521
【裁判日期】    951018
【裁判案由】    涉訟輔助
【裁判全文】
臺北高等行政法院判決
                                     95年度簡字第00521號
原      告  甲○○
被      告  行政院海岸巡防署海洋巡防總局
代  表  人  鄭樟雄（局長）住同上
訴訟代理人  戊○○
            丙○○
            丁○○
上列當事人間因涉訟輔助事件，原告不服公務人員保障培訓委員
會中華民國94年7 月26日94公審決字第0175號復審決定，提起行
政訴訟，經本院由通常程序改為簡易程序後判決如下：
    主  文
原告之訴駁回。
訴訟費用由原告負擔。
    事實及理由
一、程序說明：
    本件因屬不服行政機關所為否准其涉訟輔助申請處分而涉訟
    ，其標的之金額為新臺幣（下同）60,000元，係在200,000
    元以下，依行政訴訟法第229 條第1 項第3 款、第2 項規定
    及司法院民國（下同）92年9 月17日（92）院臺廳行一字第
    23681 號令，應適用簡易程序，本院並依同法第233 條第1
    項規定，不經言詞辯論，逕行裁判。
二、事實概要：
    原告係被告所屬偵防查緝隊警正二階專員，因偵辦吳豐裕不
    法集團意圖供製毒品走私大麻種子回臺種植案，涉嫌違反毒
    品危害防制條例等案件，經臺灣臺南地方法院於93年3 月11
    日予以羈押，被告亦於同日將原告停職（第1 次停職），嗣
    因臺灣臺南地方法院於93年7 月9 日撤銷羈押，原告申請於
    93 年8月3 日復職後，即於同年8 月6 日以報告向被告申請
    涉訟輔助，嗣後，上開案件經臺灣臺南地方法院檢察官於93
    年11月1 日以93年偵字第1904號、第2897號起訴，復經被告
    核定自93年11月22日停職（第2 次停職）。其涉訟輔助申請
    ，經被告以94年1 月19日洋局偵字第0940001612號書函所否
    准（下稱原處分），上開刑事案件並經臺灣臺南地方法院以
    95年5 月5 日93年度訴字第1205號判決有期徒刑7 年10月在
    案，原告不服，提起復審，亦經決定駁回，遂提起本件行政
    訴訟。
三、當事人聲明：
（一）原告聲明：
    1.原處分及復審決定均撤銷。
    2.被告應作成准予原告93年8月6日所申請偵查庭因公涉訟輔
      助60,000元之行政處分。
    3.訴訟費用由被告負擔。
（二）被告聲明：
    1.駁回原告之訴。
    2.訴訟費用由原告負擔。
四、兩造爭點要領：
（一）原告主張之理由：
    1.公務人員依法執行職務涉訟時，其服務機關應延聘律師為
      其辯護及提供法律上之協助，公務人員保障法第22條規定
      甚明。其立法意旨，係保障公務人員於執行職務時而涉及
      民事或刑事訴訟時辯護權之行使，以免公務人員因訴訟程
      序之不熟悉而遭冤枉，亦在避免服務機關未審先判，致公
      務人員權益受損。是故，依該規定，原告應有請求被告補
      助延聘律師之權利，僅例外於原告有重大明顯違法執行職
      務時，被告有否准權。對此，公務人員服務法第22條第2
      項規定，被告對聘任律師費用有事後求償權，足證該條文
      是以「應延聘律師」為原則，而「事後求償」為例外，況
      且依公務人員因公涉訟輔助辦法第17條、第19條規定，事
      後發現或判決認為公務員出於故意或重大過失，應令繳還
      涉訟輔助，並非毫無條件之限制。故被告應事先准許原告
      請求輔助，始謂適當。
    2.又原告確實是在執行職務期間，事先奉總局批示偵辦、並
      經過檢察官核發監聽書、辦案指揮書等，實屬依法執行職
      務。於該批示之簽呈上亦表明有關偵辦之所有過程並據實
      陳報，且依當時副隊長乙○○95年6 月2 日證稱，原告確
      有向其報告案情2 、3 次，是否有向隊長報告細節則不得
      而知。然被告僅因事後臺南地檢察署主動偵查違反毒品危
      害防制條例之案件，認定被告涉嫌重大，將被告起訴，且
      目前為止，被告是否明顯構成違背職務，連法院亦無法認
      定（按：原告所犯之刑事案件，已經臺灣臺南地方法院95
      年5 月5 日93年度訴字第1205號判決有罪在案），被告不
      應於罪證不明下，逕自認定原告並非「依法執行職務」而
      否准原告請求。是以，被告對於原告是否有重大明顯違法
      執行職務，未經舉證，且理由矛盾之情況下，卻否准原告
      請求律師費用輔助，顯有違背上述法令。又查原告所主張
      的是93年8 月6 日申請偵查庭因公涉訟輔助60000 元，時
      間點既為起訴之前，則被告原處分內所引「次查臺灣臺南
      地方法院檢察署93年度第1904、2897號起訴書所述偵查內
      容」之理由，有違反不當聯結禁止原則。
    3.另查，原告經檢察官提起公訴，被告復作成停職之處分，
      造成原告不能連續執行職務，不受考績、不能晉級，其依
      法所得請領之俸給也遭中止，對原告之公務員服公職權利
      以及公法上財產請求權均受損害且影響重大。對此，原告
      請求律師費用輔助，顯有必要，且服務機關延聘律師為其
      公務人員辯護，與原告（公務人員）所涉訴訟，是否能證
      明原告無罪，並無關聯。然被告所屬審查人員，不僅認為
      事前補助與事後再補助並無不同，且認為事前補助將助長
      法院對原告所涉訴訟之合法判斷，此顯屬與原處分無關之
      考量，理由亦與法令旨意不符。被告未慮及此，顯有侵害
      原告依上開法令延聘律師為其辯護之權利。
    4.被告不依公務人員因公涉訟輔助辦法第13條之規定「組成
      審查小組」審查而採會簽方式否決輔助，係認為各機關「
      得」指派組成審查小組而非「應」召開，機關對此具有裁
      量權限。但依學者吳庚之見解，並非謂凡有「得」字即屬
      裁量授權，不少情形「得」字係賦予機關某種權限，且依
      例外從嚴之法理與行政處分應踐行正當法律程序之規定，
      本件屬「應」召開之情形。被告當時若能依法組成審查小
      組，並讓原告能到場說明，則該筆輔助應可核發。查原處
      分否決之理由為「並經本總局召開因公涉訟輔助事件審查
      小組會議決議」，然93年10月8 日之審查會及原告停職後
      ，並未再召開審查會作成決議，僅係會簽相關業務單位表
      示意見作成，此點被告亦坦承錯誤在案。又原告於93年7
      月12日及8 月6 日前後提出延聘律師費用之申請，至94年
      1 月19日始接獲原處分時已逾5 個月，被告違反公務人員
      因公涉訟輔助辦法第8 條第2 項「應於受理之次日起一個
      月內作成決定」之強行規定；另按被申請迴避之公務員，
      在其所屬機關就該申請案件為准許或駁回之決定前，應停
      止行政程序，行政程序法第33條規定甚明。原告對於被告
      所屬審查人員業已申請迴避，被告竟然未停止行政程序，
      並讓其繼續參與審查原告申請輔助律師費用之程序，循之
      作成否准原告請求律師費用輔助之處分，程序具有重大明
      顯之瑕疵而違背行政程序法規定。
（二）被告主張之理由：
    1.原告訴稱：「係在執行職務期間，且事先奉被告批示偵辦
      、並經檢察官核發監聽書、辦案指揮書等，係依法執行職
      務。僅因事後臺南地檢署主動偵查違反毒品危害防治條例
      之案件，認定其涉嫌重大，依法將之起訴。」云云，然按
      ：
      (1)依海洋巡防總局辦事細則第18條規定，海洋巡防總局偵
        防查緝隊之設置，旨在辦理海域犯罪偵防、走私非法犯
        罪查緝業務、犯罪情報等事項。原告任職被告所屬偵防
        查緝隊專員，職司關於海域犯罪偵防、查緝、情報等事
        務，其所負責之業務固有犯罪情報及犯罪偵防等職務，
        惟如假借執行職務而製造他人犯罪，再以偵破而圖破案
        績效及詐領獎金，則非屬執行職務及依法執行職務範圍
        。
      (2)原告受起訴認定其係「故意」犯罪，且情節重大，所犯
        為無期徒刑以上之罪嫌，若係「故意犯」自與依法執行
        職務有違。
      (3)原告固於92年9 月30日簽呈偵辦吳豐裕不法集團栽種大
        麻案，惟內容並未提及秘密證人將攜帶大麻種子由小港
        機場入境，及率同仁依據檢察官指揮書前往高雄機場等
        待並護送秘密證人攜帶大麻種子入境，顯見該案相關偵
        查作為，原告並未於簽呈中據實陳報被告，其偵查作為
        難認屬執行職務範圍，惟原告為詐取查獲大麻植株獎金
        ，而授意秘密證人由國外攜入大麻種子，交吳豐裕集團
        栽種成株後，再以秘密證人方式檢舉破案，全程掌控不
        法事件之發生及破案，以謀辦案績效及獎金，係利用執
        行職務之方式而求取不法利益之行為，顯已違反公務員
        服務法第7 條公務員執行職務應力求切實之規定，亦影
        響外界對被告所屬偵防查緝刑事案件偵辦能力及破獲案
        件之可信度，是原告上開行為核難認係執行職務行為。
        縱認為執行職務，亦非依法執行職務。
    2.另原告訴稱：「對此起訴，截至目前為止，是否明顯構成
      違背職務，連法院亦無法認定。不料被告卻未審先判…顯
      有違背法令，係屬違法處分。」云云，然起訴迄判決定讞
      ，學理上謂之審判期間，所依據者乃我國之刑事訴訟法及
      相關法令，原告之辯解法院亦無法認定。又依公務人員因
      公涉訟輔助辦法規定意旨，所屬公務員之涉訟，是否依法
      執行職務乃機關依法認定，與公務員是否已定罪並無必然
      關聯，被告之辯解，顯有誤會。
    3.原告並認，停職後造成其權益重大損害，對此事項被告不
      予輔助律師費用顯有不法，然原告所述與是否「依法執行
      職務」之輔助要件無涉，停職乃貪污罪嫌被起訴之法定效
      力；此外，原告又稱，公務人員保障法第22條規定乃事前
      保護，與是否能證明無罪並無關聯，被告所屬審查小組成
      員之一，認為事前補助將助長法院對原告所涉訴訟之合法
      判斷，此顯屬與原處分無關之考量，理由亦與法令旨意不
      符；且該審查人員業已被申請迴避，於申請案准駁決定前
      應停止行政程序等。然查，是否依法執行職務乃輔助與否
      之法定要件，此屬於機關之法定職權，本件乃被告承辦單
      位以簽呈形成共識，其理由認為原告尚難謂為依法執行職
      務，故與法定輔助要件不符，原告所訴顯有誤會。綜上，
      原告所稱皆已於復審書中述明並經公務人員保障暨培訓委
      員會逐一敘明不可採之理由，故被告之原處分並無違誤。
五、心證要領：
（一）按「公務人員依法執行職務涉訟時，其服務機關應延聘律
      師為其辯護及提供法律上之協助。」「公務人員因公涉訟
      輔助辦法，由考試院會同行政院定之。」公務人員保障法
      第22條第1 項、第3 項分別定有明文。另公務人員因公涉
      訟輔助辦法第3 條規定：「本法第二十二條第一項所定依
      法執行職務，應由服務機關就該公務人員之職務權限範圍
      ，認定是否依法令規定，執行其職務。」同辦法第5 條第
      1 項規定：「本法第二十二條第一項所稱涉訟，指依法執
      行職務，而涉及民事、刑事訴訟案件。」上開公務人員因
      公涉訟輔助辦法係主管機關考試院會同行政院依公務人員
      保障法第22條第3 項之授權所訂定，因未逾越上開法律授
      權之目的及範圍，被告援為處理涉訟輔助爭議之依據，自
      係適法。
（二）上開事實概要欄所述之事實，為兩造所不爭執，並有原處
      分書、被告93年11月22日洋局人乙字第0930031888號令、
      93年3 月11日洋局人乙字第0930007380號令、銓敘部93年
      8 月18日部特三字第0932403151號函、公務人員保障暨培
      訓委員會92年11月17日公保字第0920008274號函、90年7
      月9 日公保字第9003731 號函、被告所屬船隊92年11月18
      日刑事案件移送書、緝獲毒品案件個案表、原告94年1 月
      26日申請書、93年11月14日陳書信與申請迴避書、93年8
      月6 日申請涉訟輔助報告書、93年7 月13日復職申請書、
      辦理案件簽呈；被告審理簽呈會核單及相關會簽意見、93
      年10月5 日洋局偵字第0930028204號開會通知單、臺灣臺
      南地方法院檢察署93年11月11日偵查結果通知書、93年度
      偵字第1904號、2897號起訴書、臺灣臺南地方法院95年5
      月5 日93年度訴字第1205號刑事判決等件分別附原處分卷
      、復審卷可稽，為可確認之事實。
（三）歸納兩造上開之主張，本件之爭執重點在於：原告之行為
      是否符合「依法執行職務」之要件？涉訟輔助可否僅依刑
      事認定結果？本件是否應准予原告涉訟輔助之申請？被告
      是否應依法組成之審查小組？審查過程有無違反行政程序
      法之規定？茲分述如下：
    1.按「凡法律規定，行政機關對於是否為行政行為，以及如
      何為行政行為，有裁量空間者，則行政機關有行政行為之
      裁量權，行政法院自應尊重行政機關之裁量空間，除有逾
      越裁量權限、不為裁量或裁量錯誤等裁量瑕疵之情形，而
      應認為係逾越權限或濫用權力之行為，以違法論外，不得
      就行政行為之合目的性，進行審查。所謂裁量錯誤，乃指
      行政機關雖已行使其裁量權，然而方式錯誤，譬如與裁量
      決定相關的重要觀點，在行政機關形成決定的過程中，未
      予斟酌（裁量不足）。」有最高行政法院90年度判字第17
      83號判決可資參照。上開公務人員保障法第22條第1 項有
      關公務人員是否「依法執行職務涉訟」之判斷，即屬前揭
      判決意旨所稱「行政機關有行政行為之裁量權」之事項，
      此觀上開公務人員因公涉訟輔助辦法第3 條規定：「本法
      第二十二條第一項所定依法執行職務，應由服務機關就該
      公務人員之職務權限範圍，認定是否依法令規定，執行其
      職務。」即可知。因此，除行政機關之行政行為有逾越裁
      量權限、不為裁量或裁量錯誤等裁量瑕疵之情形，而應認
      為係逾越權限或濫用權力之行為，以違法論外，行政法院
      皆應尊重行政機關之裁量空間。
    2.依海巡總局辦事細則第18條規定：「偵防查緝隊分設三組
      ，各組掌理事項如下：一、業務組：……二、偵查組：（
      一）關於海域犯罪偵防之執行事項。（二）關於走私非法
      出入國、槍械、毒品、逃犯或其他犯罪查緝業務之執行事
      項。（三）關於犯罪情報之諮詢、佈置及蒐集事項。（四
      ）關於通訊監察之執行事項。（五）關於海域各項重大犯
      罪之直接偵辦、檢肅及統合協調、指導各海巡隊、直屬船
      隊偵辦事項。…」可知，海巡總局偵防查緝隊亦執掌辦理
      海域犯罪偵防、走私非法犯罪查緝業務、犯罪情報等工作
      。本件原告任職海巡總局偵防查緝隊專員，依上開執掌事
      項規定，亦職司關於海域犯罪偵防、查緝、情報等事務，
      為兩造所不爭執，並經證人即海巡總局偵防查緝隊隊長乙
      ○○到庭結證屬實。
    3.次依各級警察機關處理刑案逐級報告紀律規定第2 點報告
      程序規定：「（一）各級警察機關或員警個人發現犯罪或
      受理報案，不論其為特殊刑案、重大刑案或普通刑案，均
      應立即處置迅速報告分局勤務指揮中心，按照規定層級列
      報，不得隱匿、延誤或作虛偽陳報擅自結案。…」經查，
      原告辦理吳豐裕不法集團意圖供製毒品走私大麻種子回臺
      種植案件時，固曾於92年9 月30日以簽呈形式依層級列報
      該刑事案件，惟其內容僅載明：「主旨：本隊偵辦臺南籍
      男子吳０裕不法集團供製造毒品而走私大麻種子回臺栽種
      案，偵查情形及擬辦事項…說明：一、依據秘密證人D1於
      民國九十二年八月二十八日上午九時二十分向本隊報請臺
      灣高等法院高雄分院檢察署葉清財檢察官指揮辦理，該秘
      密證人並經葉清財親自複訊，完成依證人保護法保護程序
      。二、案情概要：吳０裕先前與朋友於臺南縣六甲鄉等地
      種植大麻未成，被麻豆分局查獲（如剪報），深感懊悔，
      認為種植大麻有暴利可圖，且風險低，正在尋找適當人員
      ，由泰國走私大麻回臺種植，所有開支均由吳某負責支付
      ，預計種植於臺南縣山區或海岸地區。」等語，有上開簽
      呈附原處分卷可稽，並未敘及其他特別調查方式或不法行
      為。然原告偵辦該案時涉及不法，經檢察官認定其有「與
      羅卓文共同基於不法所有意圖，謀議詐取查獲大麻植株檢
      舉獎金之犯意聯絡，由羅卓文先設法找尋大麻種子後，再
      找其他人配合栽種大量大麻成株，羅卓文再以秘密證人身
      分出面檢舉他人種植大麻，供甲○○查獲，以詐取每株大
      麻植株七百元之高額秘密證人檢舉獎金；隨後由羅卓文以
      大麻植株每株可有四千五百元市價之行情為誘因，積極游
      說吳豐裕與其共同栽種大麻，再共同販售牟利，經吳豐裕
      允諾，二人遂協議由吳豐裕負責找人栽種，羅卓文則負責
      尋找買主，所得利潤對分；嗣由甲○○帶同羅卓文至高雄
      高分檢找葉清財檢察官，報告羅卓文將出國買回大量大麻
      種子回臺一事，經葉清財檢察官同意羅卓文以證人保護法
      之身分運送大麻種子入境，並製作筆錄在案；甲○○為求
      前開詐取檢舉獎金之計畫實現，事先計畫安排羅卓文入境
      時由渠等共同護送羅卓文夾帶大麻種子入關，並報請高雄
      高分檢葉清財檢察官，發函至相關單位要求協助羅卓文入
      關；嗣即於羅卓文自泰國購買大麻種子搭機返國入關之際
      ，甲○○率不知情海巡署直屬船隊郭景星小隊長、溫耀宗
      偵查員、陳志剛偵查員及高雄航警局余政峰小隊長、李志
      勝、李彥佼隊員等六人共同進入高雄機場航廈海關室管制
      區海關檢查區等待並護送羅卓文入關得逞；羅卓文購得上
      開大麻種子進入國內後，即將上開購得大量大麻種子交付
      吳豐裕，並依其等計畫安排他人種植，且為順利當場查獲
      交易，羅卓文佯與吳豐裕約定，由吳豐裕負責安排載送大
      麻植株至屏東九如會合交貨，嗣經事先在場埋伏之甲○○
      及海巡署直屬船隊、高雄航警局、海巡機動隊等人員當場
      查獲，並扣得上開大麻苗栽1101株；惟因臺灣臺南地方法
      院檢察署已開始著手偵辦此詐取獎金案，經行政院海巡署
      海岸巡防總局函轉內政部審核發現尚有疑義，而未通過核
      發前開檢舉獎金」等行為，亦有臺灣臺南地方法院檢察署
      93年10月27日93年度偵字第1904、2897號起訴書附原處分
      卷可考（嗣並經臺灣臺南地方法院以95年5 月5 日93訴字
      第1205號判決原告有期徒刑7 年10月；羅卓文有期徒刑4
      年在案）。依上開起訴事實觀之，原告顯然未將「事先計
      畫安排羅卓文入境時，由原告共同護送羅卓文夾帶大麻種
      子入關」控制下交付（參見毒品危害防治條例第32條之1
      規定）之偵查方式如實列報於上開簽呈之內，難認已符合
      各級警察機關處理刑案逐級報告紀律規定第2 點報告程序
      有關「不得隱匿」之規定；且其為貪圖不法利益，更與羅
      卓文謀議，由羅卓文先設法找尋大麻種子後，再找其他人
      配合栽種大量大麻成株，再由羅卓文以秘密證人身分出面
      檢舉他人種植大麻，供甲○○查獲，以詐取每株大麻植株
      700 元之高額秘密證人檢舉獎金，因而觸犯貪物治罪條例
      第5 條第1 項第2 款、第2 項等罪，顯見原告並未依法執
      行職務。雖原告舉上開證人乙○○以證明其另以口頭如實
      陳報云云，然此為證人所否認，有該證人於95年6 月2 日
      之準備程序筆錄可資參照，故此部分不但不能為有利原告
      之認定，反而更足佐證原告確實未依法執行職務。
    4.另公務人員因公涉訟輔助辦法第8 條第2 項固規定：「服
      務機關受理前項申請，應於受理之次日起一個月內作成決
      定。未能於期限內決定者，得延長之，並通知申請人。延
      長以一次為限，最長不得逾一個月。」惟其目的僅在督促
      行政機關注意，應儘速作成行政處分，以免延宕而影響到
      涉訟輔助之實益，核其性質僅是訓示規定，並非強制規定
      ，此觀相關法規中並無任何決定其效力之規定即可知。本
      件被告逾越上開期限作成決定，固有未恰，然因上開規定
      僅是訓示規定，尚難據此認定原處分有逾越權限或濫用權
      力之違法情形。從而，原告主張「原告於93年7 月12日及
      8 月6 日提出延聘律師費用之申請，至94年1 月19日始接
      獲原處分，已逾5 個月，被告違反公務人員因公涉訟輔助
      辦法第8 條第2 項『應於受理之次日起一個月內作成決定
      』之強行規定。」云云，自有誤會，洵非可採。
    5.又公務人員因公涉訟輔助辦法第13條規定：「各機關得指
      派機關內人事、政風、法制、該涉訟業務單位及其他適當
      人員組成審查小組，審查公務人員因公涉訟輔助事件。」
      其條文中已明載「得」組成審查小組，而非「應」組成審
      查小組。經查，本件被告曾於93年10月8 日依法邀集機關
      內人事、政風、法制等人員組成審查小組召開本案之涉訟
      輔助審查會議，但因與會人員對原告所提出證據資料之明
      確性及完備性有所質疑，故未作成任何決議；嗣後始由被
      告所屬偵防查緝隊於93年12月7 日以簽稿會核方式彙集各
      相關單位意見，並由同隊於93年12月29日參考彙整之意見
      作成結論，逐級呈請被告機關內之主管核准等各節，分別
      有上開簽呈及簽稿會核單附原處分卷可稽。足見被告作成
      本案涉訟輔助之最終決定，亦已參酌各相關單位之意見，
      並非獨斷獨行。況依上述規定，被告作成原處分，形式上
      亦無須有審查小組之組織，故原告主張「並非謂凡有『得
      』字即屬裁量授權，不少情形『得』字係賦予機關某種權
      限，且依例外從嚴之法理與行政處分應踐行正當法律程序
      之規定，本件屬『應』召開之情形。」云云，亦有所誤認
      ，委無足取。又本件既係先組成審查小組召開會議討論，
      嗣以簽稿會核方式作成結論，已如前述，則原處分雖載為
      「…並經本總局召開因公涉訟輔助事件審查小組會議決議
      …」等語，自難謂有何違法，雖其內容過於精簡未翔實記
      載，固易生誤解，然此尚非行政程序法第111 條所規定之
      無效情形（即：1 、不能由書面處分中得知處分機關者。
      2 、應以證書方式作成而未給予證書者。3 、內容對任何
      人均屬不能實現者。4 、所要求或許可之行為構成犯罪者
      。5 、內容違背公共秩序、善良風俗者。6 、未經授權而
      違背法規有關專屬管轄之規定或缺乏事務權限者。7 、具
      有重大明顯之瑕疵者。）尚有出入，衡情並非不可依同法
      第101 條之規定更正之，因此其行政處分之效力並不受影
      響，併此敘明。
    6.再按，行政程序法第102 條規定：「行政機關作成限制或
      剝奪人民自由或權利之行政處分前，除已依第三十九條規
      定，通知處分相對人陳述意見，或決定舉行聽證者外，應
      給予該處分相對人陳述意見之機會。但法規另有規定者，
      從其規定。」經查，行政機關對於所屬公務人員准否給予
      涉訟輔助，為授益性質之行政處分，並非行政機關作成限
      制或剝奪人民自由或權利之行政處分，自與上開規定無涉
      。原告訴稱被告未依行政程序法第102 條規定給予原告陳
      述意見之機會，無法瞭解事實真相，致所會簽的意見，即
      無法客觀云云，亦有所誤解，核無可採。
    7.復按，行政程序法第3 條第3 項第7 款規定：「下列事項
      ，不適用本法之程序規定︰…七、對公務員所為之人事行
      政行為。」關於對於公務員所為人事行政行為既不適用行
      政程序法之程序規定，則人事行政行為事件，自無行政程
      序法第33條規定有關「公務員有下列各款情形之一者，當
      事人得申請迴避…被申請迴避之公務員在其所屬機關就該
      申請事件為准許或駁回之決定前，應停止行政程序…」之
      適用。本件原告申請之涉訟輔助事項，係公務人員保障法
      第22條第1 項所規定，自屬公務員人事行政行為之一環。
      從而，原告訴稱「已對被告所屬審查人員警監督查王茂昇
      申請迴避，然被告竟未停止行政程序，並讓其繼續參與審
      查原告申請輔助律師費用之程序，進而作成否准原告請求
      律師費用輔助之處分。」一節，縱然屬實，亦不生違法之
      問題，原告上節主張，亦屬無據，仍無可採。
    8.依公務人員保障法第22條第1 項規定，公務人員涉訟時，
      其服務機關應否延聘律師為其辯護及提供法律上之協助，
      端以其該公務人員是否「依法執行職務」為斷；至於同條
      第2 項所規定「其涉訟係因公務人員之故意或重大過失所
      致者，其服務機關應向該公務人員求償。」亦應以公務人
      員已「依法執行職務」為前提，此觀該條第1 項、第2 項
      文義即可知。析言之，服務機關可向該管公務人員求償者
      ，限定在公務人員係依法執行職務涉訟，而其涉訟係因個
      人之故意或重大過失所致，否則，未以「依法執行職務」
      為範圍，任由公務人員專擅恣意為之，不論執行職務是否
      合法，概由國家為其承擔涉訟之律師費用，此絕非立法之
      旨意。準此說明，原告主張「原告應有請求被告補助延聘
      律師之權利，僅例外於原告有重大明顯違法執行職務時，
      被告有否准權；公務人員服務法第22條第2 項規定，被告
      對聘任律師費用有事後求償權，足證該條文是以『應延聘
      律師』為原則，而『事後求償』為例外，況且依公務人員
      因公涉訟輔助辦法第17條、第19條規定，事後發現或判決
      認為公務員出於故意或重大過失，應令繳還涉訟輔助，並
      非毫無條件之限制。故被告應事先准許原告請求輔助，始
      謂適當。」云云，自屬謬誤，斷無可採。
（四）綜上所述，本件原告既涉有上開犯罪嫌疑經檢察官提起公
      訴，則被告認定原告並非「依法執行職務涉訟」，不符公
      務人員保障法第22條第1 項之規定，乃以原處分否准原告
      本件涉訟輔助之申請，即非無據。又被告為本件管轄機關
      ，其作成原處分時亦無逾越裁量權限、不為裁量或裁量錯
      誤等裁量瑕疵之情形，揆諸首開說明，行政法院自應尊重
      其裁量結果。本件原處分之認事用法均無違誤，訴願決定
      遞予維持，亦無不合，原告訴請撤銷，為無理由，應予駁
      回。
（五）兩造其餘攻擊防禦方法均與本件判決結果不生影響，故不
      逐一論述，併此敘明。
據上論結，本件原告之訴為無理由，依行政訴訟法第233條第1項
、第98條第3 項前段，判決如主文。
中    華    民    國    95    年    10    月    18    日
                      第一庭    法  官  劉錫賢
上為正本係照原本作成。
本件以訴訟事件所涉及之法律見解具有原則性者為限，始得於本
判決送達後20日內向本院提出上訴狀並表明上訴理由，如已於本
判決宣示後送達前提起上訴者，應於判決送達後20日內補具上訴
理由（均按他造人數附繕本），且經最高行政法院許可後方得上
訴。
中    華    民    國    95    年    10    月    18    日
                                書記官  林佳蘋


司法院資訊處製作；財團法人民間司法改革基金會備份。
